臺灣高等法院刑事判決　　　　　　　　99年度上訴字第4428號
上　訴　人　臺灣臺北地方法院檢察署檢察官
被　　　告　陳世斌
　　　　　　崔愛玲
　　　　　　劉湘雯
共　　　同
選任辯護人　鄭惠蓉律師
被　　　告　劉淂糧
　　　　　　陳立濬
共　　　同
選任辯護人　陳杏怡律師
　　　　　　蕭維德律師
被　　　告　鄭雪麗
　　　　　　江豐旭
　　　　　　張新薰
　　　　　　王義棠
上列上訴人因被告等違反證券投資信託及顧問法案件，不服臺灣
臺北地方法院99年度金重訴字第16號，中華民國99年11月4日第
一審判決（起訴案號：臺灣臺北地方法院檢察署98年度偵字第21
250號），提起上訴，及移送併辦（臺灣臺北地方法院檢察署99
年度偵字第27681、27682號），本院判決如下：
    主  文
上訴駁回。
    事實及理由
一、本案經本院審理結果，認第一審以被告陳世斌、劉湘雯、崔
    愛玲、劉淂糧、陳立濬、鄭雪麗、江豐旭、張新薰、王義棠
    共同犯證券投資信託及顧問法第107條第2款之未經主管機關
    核准或向主管機關申報生效，在中華民國境內銷售境外基金
    罪，分別判處如原判決附表三編號1至9所示之刑，並分別宣
    告如原判決附表三編號1至9所示之緩刑及於緩刑期間內應負
    擔之事項。核其認事、用法及量刑均無不當，應予維持，並
    引用第一審判決書記載之事實、證據及理由（如附件）。移
    送併辦意旨所指被告陳世斌、王義堂之犯行（即銷售境外基
    金予洪嘉成），與本案認定被告陳世斌、王義堂二人之犯罪
    事實（原判決附表一編號93、722、723）相同，為同一事實
    ，本院自得加以審究，附此敘明。
二、檢察官上訴意旨略以：(1)被告陳世斌為康和投資國際股份有
    限公司（下稱康和公司）負責人，陸續招募本案其他被告等
    人，共同銷售境外基金，期間長達數年之久，所獲取之佣金
    依原審認定之金額至少新台幣（下同）609萬餘元，其所得
    金額甚巨，且其未如其他共同被告等人盡力與投資人和解，
    原審予以宣告緩刑，尚有未洽。又原審就被告陳世斌宣告緩
    刑所附向公庫支付160萬元之條件，內容籠統，並無實際確
    定之支付日期，顯難以有效執行。(2)被告劉湘雯、崔愛玲、
    劉淂糧、陳立濬、鄭雪麗、江豐旭、張新薰、王義棠等8人
    ，原審對渠等宣告緩刑所附之分別向公庫支付一定金額之條
    件，內容亦屬籠統，並無實際確定之支付日期，涉及案件執
    行時之履行基準日，顯難以有效執行。是原審上開緩刑之諭
    知，容有未洽。請求將原判決撤銷，更為適當合法判決云云
    。
三、經查：
（一）緩刑宣告與否，應就被告有無再犯之虞，能否由於刑罰之
      宣告即足以策其自新，是否有可認為以暫不執行刑罰為適
      當等情形，依職權加以斟酌裁量定之，此乃事實審法院職
      權裁量之範圍，倘其未逾越法律所規定之範圍，亦無明顯
      違反比例原則、平等原則，而得認為係濫用裁量權等情事
      ，即不得任意指摘為違法（最高法院98年度台上字第7580
      號判決意旨參照）。又刑法第74條第2項第4款規定法院為
      緩刑宣告時，得命犯罪行為人向公庫支付一定之金額，是
      法院自得斟酌情形，於刑事判決之緩刑宣告中，命被告向
      公庫支付一定之金額，倘被告嗣後違反此項緩刑宣告之負
      擔情節重大，足認原宣告之緩刑難收其預期效果，而有執
      行刑罰之必要者，依刑法第75條之1第1項第4款規定，尚
      得撤銷其緩刑宣告。
（二）本件原審量刑時，已審酌被告等均無前科，素行尚佳，及
      其等各別之智識程度、生活狀況（含其等或家庭成員之工
      作、健康、接受手術或身心障礙等情，見原審卷一第43至
      47頁、第84至95頁、129至131頁、第152至156頁、第294
      頁、第301至308頁），本件犯罪之動機及目的均係為賺取
      銷售前揭境外基金之佣金收入，手段尚稱平和，且查無欺
      騙前揭投資客戶購買本件境外基金或有何其他欺瞞情形，
      惟被告等整體行為期間前後持續達數年之久，違法情節非
      輕，及其等各別參與之期間、所獲利益（被告等各別獲得
      之部分績效獎金或佣金等利益，各詳如原判決附表一、二
      所示；至於被告等所獲得之其餘部分績效獎金或佣金，或
      前揭由各該境外基金公司按年向投資人收取之管理費中撥
      付予康和投資公司，再由康和投資公司分別給付予其等作
      為獎金之部分，依卷證資料所示，尚難據以核算確認各該
      部分之金額，故原判決附表一、二所示金額均未列計各該
      部分，而原判決附表一「公司佣金率」、「佣金額」等各
      欄空白之欄位，即係前揭因欠缺卷證資料而未予核算之部
      分），暨犯後於審理時，均能坦承犯行，態度尚可，而其
      中被告鄭雪麗、劉淂糧、陳立濬並已各與部分投資人達成
      和解，各該投資人已分別表示願宥恕被告劉淂糧、陳立濬
      ，並願自行承擔投資風險而不請求其等賠償或補償，並願
      拋棄民事上一切權利，或表示均知悉應自負投資風險及盈
      虧而與被告鄭雪麗無關等語（見原審卷一第160至175頁、
      第29 5至300頁所附和解書共15件、聲明書1件、同意書共
      6件）等一切情狀，分別量處被告等如原判決表三編號1至
      9「宣告刑」欄所示之刑，並就被告劉湘雯、王義棠、鄭
      雪麗、江豐旭、張新薰、崔愛玲、劉淂糧、陳立濬，併各
      諭知所科處有期徒刑之易科罰金折算標準，及被告等所科
      處罰金之易服勞役折算標準（因罰金總額經折算均逾1 年
      ，故均以罰金總額與1年之日數比例折算），並查被告等
      前均未曾受有期徒刑以上刑之宣告，有本院被告全國前案
      紀錄表在卷可稽，其等均因一時貪利而罹犯刑章，惟犯後
      均已知所錯誤，其中被告鄭雪麗、劉淂糧、陳立濬並已與
      前揭部分投資人成立和解，已如前述等情，因認被告等經
      本件偵審程序及刑罰宣告之教訓，均應已知所悔悟，信均
      無再犯之虞，認就被告等所為前揭刑罰宣告，均以暫不執
      行為適當，併宣告如原判決附表三編號1至9「緩刑期間」
      欄所示之緩刑，惟為確實督促被告等保持善良品行及正確
      法律觀念，參酌其等參與犯罪之程度、犯罪所得金額（參
      原判決附表一、二所載及前揭說明；其中被告陳世斌部分
      ，因其同時擔任康和投資公司之負責人，前揭所得之部分
      金額尚須供作康和投資公司之行政事務等相關費用開銷之
      用，故予從低核定）及前揭各情，並參考被告等於原審時
      ，以言詞或書狀陳稱願參照其等各別犯罪所得金額，分別
      捐款一定金額予公庫等情，命被告等各應履行如附表三編
      號1至9「應履行事項」欄所示之負擔，即各向公庫支付一
      定之金額，並明定支付方式為：各自判決確定之翌日起算
      四年、或三年，或二年內（依各該被告所受緩刑宣告之期
      間而定其年限），按年向公庫支付40萬元、或25萬元、或
      20萬元、或10萬元、或7萬元、或4萬元（依各該被告應支
      付之總額計算之）。經核並無逾越法律所規定之範圍，亦
      無明顯違反比例原則、平等原則之情事，且原判決宣告緩
      刑所附之各該負擔，已同時宣告有履行之時限（即判決確
      定之翌日起算，按年分期支付），且有關期日期間之計算
      ，民法第119條至123條亦有明文規定，自無期限不明確致
      難以執行之問題。
（三）從而，原審審酌上情，依刑法第74條第1項、第74條第2項
      第4款規定，對被告等諭知附有上開負擔之緩刑，其裁量
      權之行使，尚難認有違反比例原則、平等原則或難以執行
      之情事，自非得遽指為違法。
四、綜上所述，檢察官上訴意旨，尚非可採，其執此指摘原判決
    不當，求予撤銷改判，為無理由，應予駁回。
五、被告劉淂糧、王義棠經本院合法傳喚，無正當理由不到庭，
    爰不待其陳述，為一造辯論判決。
據上論結，應依刑事訴訟法第373條、第368條、第371條，判決
如主文。
本案經檢察官陳明光到庭執行職務。
中    華    民    國   100    年    3     月    4     日
                  刑事第五庭  審判長法  官  李英勇
                                    法  官  劉秉鑫
                                    法  官  白光華
以上正本證明與原本無異。
如不服本判決，應於收受送達後10日內向本院提出上訴書狀，其
未敘述上訴之理由者並得於提起上訴後10日內向本院補提理由書
（均須按他造當事人之人數附繕本）「切勿逕送上級法院」。
                                    書記官  廖鴻勳
中    華    民    國   100    年    3     月    4     日
附錄本件論罪科刑法條全文：
證券投資信託及顧問法第107條
有下列情事之一者，處5 年以下有期徒刑，併科新臺幣1 百萬元
以上5 千萬元以下罰金：
一、未經主管機關許可，經營證券投資信託業務、證券投資顧問
    業務、全權委託投資業務或其他應經主管機關核准之業務。
二、違反第16條第1 項規定，在中華民國境內從事或代理募集、
    銷售境外基金。